【裁判字號】    99,台上,2835
【裁判日期】    990507
【裁判案由】    妨害性自主
【裁判全文】
最高法院刑事判決            九十九年度台上字第二八三五號
上  訴  人  00000000A.
          
選任辯護人  鄭秀珠律師
上列上訴人因妨害性自主案件，不服台灣高等法院台中分院中華
民國九十七年二月二十九日第二審判決（九十六年度上訴字第二
二三三號，起訴案號：台灣彰化地方法院檢察署九十五年度偵字
第五六六一號），提起上訴，本院判決如下：
    主  文
上訴駁回。
    理  由
按刑事訴訟法第三百七十七條規定，上訴於第三審法院，非以判
決違背法令為理由，不得為之。是提起第三審上訴，應以原判決
違背法令為理由，係屬法定要件。如果上訴理由書狀並未依據卷
內訴訟資料，具體指摘原判決不適用何種法則或如何適用不當，
或所指摘原判決違背法令情事，顯與法律規定得為第三審上訴理
由之違法情形，不相適合時，均應認其上訴為違背法律上之程式
，予以駁回。本件原判決撤銷第一審之科刑判決，改判論上訴人
00000000Ａ（姓名、出生日期、身分證統一編號及住所均詳卷，
下稱：Ａ男）以對未滿十四歲之女子，以違反其意願之方法而為
性交罪，處有期徒刑七年四月。係依憑證人即被害人甲女（代號
：00000000）於警詢及第一審審理時之證言（甲女於警詢中指述
：被告〈即上訴人，下同〉在伊國中一年級上學期即民國九十二
年九月間至十一月間之某日，在彰化縣秀水鄉現住地伊母親Ｂ女
〈代號：00000000Ｂ〉與被告之房間，那一天伊從檳榔攤和被告
回家拿印章，印章放在Ｂ女與被告之房間，伊進去該房間，被告
就跟進來並把門關上，叫伊躺在床上，要伊將褲子脫掉，將伊衣
服和胸罩褪至頸部處，撫摸伊胸部，又親吻伊嘴巴、胸部及以口
吸吮其乳頭，以手指插進伊陰道來回抽動幾下，後來被告表示要
戴保險套，伊見被告在脫褲子，很生氣趕快將褲子穿上並衝出房
間，被告為上開行為均係違反其意願，伊不喜歡，但被告恫稱如
將此事告知Ｂ女就會被趕出去，伊也害怕因此被趕出去；嗣於第
一審審理時證稱：〈你說被告曾經對你不軌，在被告對你做不軌
的事情時，被告有無作何動作？〉被告會脫褲子給我看，還會摸
我的胸部，也會用嘴巴親吻我的胸部，也會用手指摸我的下體。
他本來要用手插我的陰道，但是我說不要，但仍然有插入。〈被
告對你撫摸胸部或以手指插你陰道的行為，是否有得到你的同意
？〉沒有，我有跟被告說我不要，也有掙扎。但被告仍然對我撫
摸胸部或以手指插我陰道。〈被告對你為上述行為，你有無告訴
他人？〉有。我有告訴老師，因為老師問我為何常常不去上課，
要我一定要說出原因，我才告訴老師。〈你當時為何不敢告訴你
母親？〉因為當時我母親與被告感情不錯，所以我不敢告訴我母
親，且被告恐嚇我，如果我告訴我母親，我母親會把我趕出去。
〈後來這件事情，你母親如何得知？〉老師告訴我母親的，我母
親知道之後很生氣。我本來叫我老師不要告訴我母親，但是老師
說這件事情很重要，一定要告訴我母親。後來老師打電話給我母
親，當時我在旁邊，他們講到一半，我就自己告訴母親，母親很
生氣。〈你老師打電話給你母親之前，你母親與被告如何？〉感
情還不錯，是因為我老師告訴我母親後，我母親才跟被告分手。
〈你逃家被找到的時候，有無想過要舉發被告對你所做的事情？
〉我不敢說各等語），參酌證人Ｂ女、Ｃ男（代號：00000000Ｃ
）及○○之證詞（證人Ｂ女於偵查中證述：本案係因甲女之輔導
老師為瞭解甲女為何經常蹺課之原因，於輔導一段時間後，甲女
始向輔導老師表示係因國小五年級時即被母親之同居人性侵害，
直到國中二年級因害怕而經常逃家，輔導老師才通知社會局社工
及伊，伊知悉甲女曾遭被告性侵害後，曾質問被告，被告承認有
對甲女性侵害，嗣伊與被告於九十五年四月二十四日就本案協調
賠償金額時，被告亦有承認其做錯事；證人○○於偵查中證稱：
伊之綽號是"老大"，伊於九十五年四月二十四日先去被告家，再
與被告一起去檳榔攤，當時有Ｂ女及Ｃ男在場，甲女在後面睡覺
沒出來，因甲女之前說被告對其性侵害，Ｂ女乃要求被告賠償新
台幣〈下同〉一百萬元，被告要求降到五十萬元，伊便說不然就
九十萬元，被告表示要回去與妻子商量，被告與Ｂ女談話時，有
當場承認其比較不對；證人Ｃ男於偵查中證稱：〈甲女跟你的關
係？〉她是我同母異父的妹妹。〈被告跟你的關係？〉他之前跟
我媽同居，現在已經不住一起了，我都叫被告叔叔，我妹叫他爸
爸。〈是否知道甲女被性侵害的事？〉知道，是我媽在今年和被
告談賠償前二天左右告訴我的，我媽說被告會把我妹衣服脫掉，
並用手指插入我妹的陰道內，我媽說是因為我妹學校老師質問我
妹，我妹才說出來的，我媽是要問我的意見，看是要私下和解或
提出告訴，我媽還說隔二天要和被告談這件事。……過二天我和
我媽在檳榔攤等，晚上時被告跟他朋友叫"老大"的人來，我妹那
時在店裡睡覺，因事先我媽有說要談判，叫我要錄音，我就用Ｍ
Ｐ３錄音，當天對話就跟譯文一樣，被告有說做就做了，不然要
怎樣。當天談論結果是被告說他要回去跟他老婆商量，因為我媽
要求他賠九十萬元，但他還是希望再降低金額，後來他們就回去
了各等語），佐以卷附之受理疑似性侵害事件驗傷診斷書（記載
：甲女之陰部有「舊處女膜裂痕」等旨）、錄音光碟及譯文（記
載：被告有以下談話：「你能不能低一點，我做錯就做錯了」、
「我不對就不對了呀，妳能不能再低一點（指金額）」、「放低
一點，讓我以後……我自己會悔改」、「我拜託妳，我五十萬給
妳，給妳洗門風」）、第一審法院公務電話紀錄表等證據資料，
而為論斷，已敘述其所憑之證據及得心證之理由。並說明：細繹
卷附錄音譯文內容，並無提及分手費之情，上訴人所辯九十五年
四月二十四日係與Ｂ女協商"分手費"之事，實屬無據，難以採憑
之理由。而以上訴人辯稱：其自八十三年間起，即與Ｂ女、甲女
同住，九十五年四月二十四日係與Ｂ女協商"分手費"之事，Ｂ女
懷疑其外面有女人，曾與其發生爭吵等語，為飾卸之詞，不足採
取，亦已依憑卷證資料，在理由內詳加指駁。從形式上觀察，原
判決並無違背法令之情形存在。上訴意旨略稱：本件無任何證據
足以證明上訴人對甲女性侵害，甲女之指訴前後不一，有說謊跡
象及重大瑕疵，而九十五年四月二十四日之談話錄音中，上訴人
亦未承認性侵甲女，且甲女於九十五年五月四日警詢時，距事件
發生已有數年，原判決以警詢時距案發日較近，認定警詢筆錄具
有證據能力，對於甲女有瑕疵之證述，復未加以釐清，敘明其如
何斟酌取捨之理由，有採證違背證據法則、判決理由不備及理由
矛盾之違法。又上訴人曾聲請將甲女與上訴人送測謊鑑定，原審
未予採納，亦未再行傳訊甲女查證，有應於審判期日調查之證據
未予調查之違誤等語。惟查原判決就其如何綜合全部證據資料，
判斷上訴人有前揭犯行之心證理由，已闡述明晰，所為之論斷，
核與經驗法則及論理法則均無違背，並無認定事實不憑證據或採
證違法之情形。又原判決已敘明：甲女上開於警詢及第一審審理
時之陳述，相隔逾一年，然甲女就上訴人對其性侵害之情節，前
後供述內容大致相符，以甲女為陳述時之年齡、生活經驗及智識
程度，倘非確實有此經歷，實難為如此詳盡之指證，參酌上訴人
亦供稱：（被害人對你有無敵意或仇視的情形？）沒有。被害人
從幼稚園開始，一直到這件事情爆發之前，都叫我爸爸，我也很
疼惜被害人等語。則甲女於具結負偽證罪處罰之心理壓力下（甲
女於第一審九十六年五月二十九日審理時已滿十六歲），實無故
意誣攀上訴人而憑空杜撰上情之必要，堪信甲女上開證述內容屬
實（見原判決第六、七頁）；並說明：刑事訴訟法第一百五十九
條之二所謂「較可信之特別情況」，應就前後陳述時之各種外部
情況，如：時間之間隔、是否有意識的迴避、有無受外力干擾或
事後串謀、筆錄記載是否完整等項，進行比較，本件甲女（原判
決誤植為Ａ女）於警詢及第一審審理時之證述，就被害時間前後
陳述不符，審酌其於警詢中之證述距案發日較近，當時記憶自較
深刻，可立即反應所知，不致因時隔日久而遺忘案情，較無來自
上訴人同庭在場之壓力，而出於虛偽不實之指證，或事後串謀而
故為迴護上訴人之機會，甲女於警詢中所為之陳述，客觀上應具
有較可信之特別情況，且為證明犯罪事實存否所必要，依上揭規
定，自有證據能力之理由（見原判決第三、四頁）。而九十五年
四月二十四日之對話錄音中，上訴人固未直接承認對甲女性侵害
，但上訴人亦有前述「我做錯就做錯了」、「我五十萬給妳，給
妳洗門風」之言詞，且全部對話內容，並無提及所謂分手費之情
，縱上訴人所述其與Ｂ女感情生變一節為真，但身為甲女母親之
Ｂ女，既與上訴人僅為同居關係，豈有僅因二人之感情生變問題
，即虛以涉及其幼女名節之事誣陷上訴人之理！上訴人所辯無非
避就之詞，難以採信，原判決已論述綦詳（見原判決第九、十頁
），上訴意旨仍執己見，對原審採證認事之職權行使及原判決已
明白論斷之事項，任意指摘，難認係合法之第三審上訴理由。又
是否將甲女與上訴人送測謊鑑定，既非與待證事實有重要關係，
客觀上應行調查之證據，原審未予調查，核與應於審判期日調查
之證據未予調查之違法情形，並不相當；而被害人甲女已於第一
審到庭具結作證，經上訴人、檢察官、辯護人交互詰問（見第一
審卷第五十八至六十一頁），原審未再傳訊甲女，自無違法之可
言。上訴意旨執此指摘，亦非適法之第三審上訴理由。其餘上訴
意旨，專憑己見，對原審取捨證據、判斷證據證明力之職權行使
及不影響判決本旨之枝節事項，任意指為違法，難認已符合首揭
法定之第三審上訴要件。其上訴違背法律上之程式，應予駁回。
據上論結，應依刑事訴訟法第三百九十五條前段，判決如主文。
中    華    民    國  九十九  年    五    月    七    日
                      最高法院刑事第三庭
                          審判長法官  林  增  福
                                法官  張  清  埤
                                法官  陳  世  雄
                                法官  何  菁  莪
                                法官  郭  毓  洲
本件正本證明與原本無異
                                      書  記  官
中    華    民    國  九十九  年    五    月   十二   日
                                                    Ｍ

司法院資訊處製作；財團法人民間司法改革基金會備份。
